【裁判字號】    94,訴,895
【裁判日期】    950926
【裁判案由】    違反槍砲彈藥刀械管制條例
【裁判全文】
臺灣屏東地方法院刑事判決               94年度訴字第895號
公  訴  人  臺灣屏東地方法院檢察署檢察官
被      告  乙○○
選任辯護人  林伯祥律師
            王銘鈺律師
上列被告因違反槍砲彈藥刀械管制條例案件，經檢察官提起公訴
（94年度偵字第1744號），本院判決如下：
    主  文
乙○○未經許可，寄藏手槍，累犯，處有期徒刑伍年肆月，併科
新臺幣陸萬元，罰金如易服勞役，以新臺幣壹仟元折算壹日。扣
案之具殺傷力之奧地利CLOCK 廠製半自動制式手槍壹枝（槍枝管
制編號0000000000，含彈匣壹個）及制式子彈貳顆均沒收。
    事  實
一、乙○○前於民國93年間因妨害自由案件，經臺灣臺北地方法
    院以93年度訴字第1025號判決判處有期徒刑6 月確定，嗣於
    94年2 月17日易科罰金執行完畢。詎乙○○仍不知悔改，明
    知具有殺傷力之手槍或子彈、係屬槍砲彈藥刀械管制條例列
    管之槍砲、彈藥，未經許可不得寄藏或持有，竟仍於93年2
    、3 月間某日，在台北市○○○路與復興南路口，受綽號「
    大奧迪」之成年男子（真實姓名年籍不詳，已歿）所託代為
    保管具有殺傷力之奧地利CLOCK 廠半自動制式手槍1 枝（槍
    枝管制編號0000000000，含彈匣1 個）及制式子彈6 顆（含
    達姆彈1 顆，其中4 顆已因鑑驗試射而滅失），乙○○於收
    受後將上開槍彈藏置於其位於台北市○○○路767 號住處後
    方之花圃內；其後於94年1 月21日因乙○○遭人槍擊後，遂
    將上開槍彈隨身攜帶用以防身，嗣於同年4 月4 日12時20分
    許，乙○○所有之車牌號碼8880－DT號自用小客車停放於屏
    東縣恆春鎮○○里○○路50號前，為警循線據報跟監實行搜
    索，於乙○○車後行李箱內查獲上開制式手槍1 枝（含彈匣
    ）及制式子彈6 顆，始悉上情。
二、案經屏東縣警察局恆春分局報告臺灣屏東地方法院檢察署檢
    察官偵查起訴。
    理  由
一、證據能力之判斷：
(一)本件搜索程序是否合法，是否影響扣案系爭槍彈證據能力之
    認定：
  1.按搜索應用搜索票，搜索票由法官簽名。搜索應依搜索票行
    之，目的在保護人民免受非法的搜索扣押。惟因搜索本質上
    乃帶有急迫性、突襲之處分，難免發生時間上不及聲請搜索
    票之急迫情形，故刑事訴訟法第130 條規定附帶搜索、第
    131 條規定逕行搜索（緊急搜索）、第131 條之1 規定同意
    搜索，乃不用搜索票而搜索之例外情形，稱為無令狀搜索。
    此種搜索僅為令狀搜索原則之例外，而非法定程序原則之例
    外，故縱使是此種搜索，也應遵守法定程式，否則仍屬違法
    搜索（最高法院94年度台上字第3327號判決意旨參照）。至
    證據能力之判斷係屬程序事項，與認定犯罪事實無關，自不
    受傳聞證據及證據排除法則之限制，合先敘明。
  2.本件搜索程序是否合於同意搜索之法定要件及程序：
  (1)按搜索，經受搜索人出於自願性同意者，得不使用搜索票。
    但執行人員應出示證件，並將其同意之意旨記載於筆錄，刑
    事訴訟法第131 之1 條定有明文。次按同意搜索應經受搜索
    人出於自願性同意，此所謂「自願性」同意，係指同意必須
    出於同意人之自願，非出自於明示、暗示之強暴、脅迫。法
    院對於證據取得係出於同意搜索時，自應審查同意之人是否
    具同意權限，有無將同意意旨記載於筆錄由受搜索人簽名或
    出具書面表明同意之旨，並應綜合一切情狀包括徵求同意之
    地點、徵求同意之方式是否自然而非具威脅性、同意者主觀
    意識之強弱、教育程度、智商、自主之意志是否已為執行搜
    索之人所屈服等加以審酌（最高法院94年度台上字第1361號
    判決意旨參照）。
  (2)經查，屏東縣警察局恆春分局於94年4 月3 日因接獲線報有
    車號為6165號、8880號英文字碼不詳之自小客車疑似正值墾
    丁音樂季時販賣搖頭丸等毒品，遂於墾丁凱撒飯店埋伏跟監
    ，至同日約11時許，車號6165－DV號之自小客車遂離開飯店
    往北走至南灣，停放於上開地點，另車號8880－DT號自小客
    車（下稱系爭自小客車）停放於上開6165－DV號自小客車之
    後方，先由警員劉富貴上前表明身分盤查被告之友人甲○○
    ，詢問甲○○是否同意將手提包打開，甲○○同意而打開後
    包包後發現鐵盒，再經警員劉富貴詢問能否打開鐵盒，甲○○亦表同意後發覺內有大麻及兩把BMW 廠牌之汽車鑰匙，遂
    以甲○○持有毒品而逮捕，由警員劉富貴控制甲○○之行動
    ，甲○○當場就其中1 把鑰匙確認為其所有但未拒絕陳明另
    1 把鑰匙之所有人為何，警員曾繁正即持另1 把鑰匙搖控打
    開系爭自小客車之車鎖，警員曾繁正即進行搜索系爭自小客
    車，並從後車箱內毛毯下方置放備胎處起出手提袋內裝有本
    案扣案之槍彈，適時被告則從街道對面走向停車處，被告坦
    承車號8880－DT號自小客車為其所有等情，業據證人即警員
    劉富貴、警員曾繁正證述詳實（見本院卷第77頁背面、第80
    頁、第83頁），核與被告所供相符，並有證人甲○○於警詢
    中供述：警察見我行跡可疑，對我盤查，叫我將我攜帶的紅
    色皮包內物品取出，結果在我包包內查獲大麻1 包、一粒眠
    4 顆、吸食大麻用煙斗1 個等物，另外還有汽車鑰匙2 把，
    於是警察叫我帶他們去找該2 把鑰匙所屬汽車，我帶同到我
    的車號6165－DV號及乙○○所有車號8880－DT號自小客車，
    接著警察便搜索該2 部汽車，並在乙○○的8880－DT號自小
    客車內查獲槍枝、彈匣及子彈等物，當時乙○○剛好站在另
    一端路口觀看，警察即請他上前，經過查問後確認為8880－
    DT號自小客車之車主，則將我們二人帶回警局調查等語明確
    （見恆警刑字第891 號卷第6 頁），並有證人劉富貴於本院
    審理中具結證稱確實對甲○○表明身分並徵求甲○○開啟手
    提包與鐵盒之同意等語明確（見本院卷第80頁），則本件警
    員於查獲甲○○持有大麻係因甲○○同意搜索其手提包，應
    無於法有違之處，當屬無疑；而於手提包內另發覺有非甲○○所有之汽車鑰匙，即逕自使用上開錀匙開啟車號8880－DT
    號自小客車，並逕行執行搜索，其就系爭自小客車搜索程序
    顯非經在場之人或經所有人同意，雖有被告所簽署之勘驗採
    證同意書在卷可參（見恆警刑字第891 號卷第12頁），惟此
    係警員對於系爭自小客車執行搜索完畢後，始令被告簽署，
    被告已失其自我決定同意或拒絕搜索與否之意志及效果，且
    被告於斯時警員已控制其友人甲○○之客觀情狀下，是否因
    承受心理壓力或因未能清楚了解當場之突發狀況而迫於無奈
    所簽立同意書，均顯非無疑；且縱認上開8880－DT號自小客
    車鑰匙係甲○○所交付與警察者，則於甲○○拒絕表明上開
    鑰匙為何人所有之情狀即可認為甲○○並未同意警察執行搜
    索，況甲○○僅為受託保管鑰匙之人，其所託保管之範圍是
    否及於能由他人逕行開啟車門、使用該車即尚有疑問，故對
    其有無同意權由警察執行搜索亦屬有疑，參諸前揭判決意旨
    ，尚難據事後被告所簽立之同意書遽予認定被告係出於自發
    性之同意，是警方之搜索程序即與同意搜索之法定要件及程
    序有違，即難謂為合法。
  3.本件搜索是否合於附帶搜索之法定要件及程序：
    按檢察官、檢察事務官、司法警察官或司法警察逮捕被告、
    犯罪嫌疑人或執行拘提、羈押時，雖無搜索票，得逕行搜索
    其身體、隨身攜帶之物件，所使用之交通工具及其立即可觸
    及之處所，刑事訴訟法第130 條定有明文。本條規定之目的
    ，係在於被逮捕、拘提、羈押之人有動機以任何可供使用之
    兇器抗拒逮捕而逃跑，或毀滅、隱藏證據，所有准許執法人
    員雖無搜索票亦得搜索，以查明被逮捕人是否藏有兇器或證
    據，應以人犯之身體及其雙手所及之範圍，扣押因此所得暨
    眼精所能見到之應扣押物，但不得為逾越逮捕人犯所必要之
    搜索。經查，本件原所逮捕之人係為甲○○，甲○○於為警
    盤查當時亦交出其手提包，及告知警察其所使用之交通工具
    係6165－DV號自小客車，則警察所能執行搜索之範圍應限於
    甲○○之身體、隨身攜帶之手提包、上開6165－DV號自小客
    車及其立即可觸及之處所，於客觀情狀上並無證據足資認定
    甲○○係為系爭自小客車之使用人，且警方所獲悉之情資並
    未包括甲○○等人持有槍彈等違禁物，而甲○○於查獲當時
    ，僅係持有數量非鉅之毒品，是尚難憑當時之情狀認定鄰近
    之8880－DT號自小客車係為有傷害或造成執法人員危險之可
    能而有搜索之必要，故警察逕自取出系爭自小客車之鑰匙並
    執行搜索系爭自小客車，顯逾越附帶搜索之範圍，即難謂為
    合法。
  4.本件搜索是否合於緊急搜索之法定要件及程序：
    按有左列情形之一者，司法警察官或司法警察，雖無搜索票
    ，得逕行搜索住宅或其他處所：一、因逮捕被告、犯罪嫌疑
    人或執行拘提、羈押，有事實足認被告或犯罪嫌疑人確實在
    內者；三、有明顯事實足信為有人在內犯罪而情形急迫者，
    刑事訴訟法第131 條第1 項第1 款、第3 款定有明文。經查
    ，警方係於案發前日接獲情資6165、8880號自小客車疑有販
    賣毒品之事證，遂行跟監，並於上開自小客車停車後，即對
    甲○○實行攔檢，此經證人即警員曾繁正、劉富貴到庭證述
    詳實，並有警製職務報告在卷可參，惟警方於發覺上開自小
    客車並跟監上開自小客車至南灣路50號前停車時，已有充裕
    時間先行查詢上開車輛之所有人及調取相關人前科紀錄等資
    料，且逕自就甲○○為攔檢，並發覺8880－DT號自小客車之
    鑰匙，然就上開證人之證言，實難謂有何急迫之情況而需即
    時就8880－DT號自小客車搜索；況警察於執行搜索後，亦未
    依刑事訴訟法第131 條第3 項之規定於法定期間內向該管法
    院陳報。從而，警方之搜索程序亦與緊急搜索之法定要件及
    程序有違，亦難謂為合法。
  5.綜上所述，本件員警所實施之搜索程序並非合法；惟按違背
    法定程序搜索扣押所取得之證據，若不分情節，一概以程序
    違法為由，否定其證據能力，從究明事實真相之角度而言，
    難謂適當，且若僅因程序上之瑕疵，致使許多與事實相符之
    證據，無例外地被排除而不用，例如案情重大，然違背法定
    程序之情節輕微，若遽捨棄該證據不用，被告可能逍遙法外
    ，此與國民感情相悖，難為社會所接受，自有害於審判之公
    平正義。因此，對於違法搜索所取得之證據，為兼顧程序正
    義及發現實體真實，應由法院於個案審理中，就個人基本人
    權之保障及社會安全之維護，依比例原則及法益權衡原則，
    予以客觀之判斷，亦即應就違背法定程序之程度、違背法定
    程度時之主觀意圖（即實施搜索扣押之公務員是否明知違法
    並故意為之）、違背法定程序時之狀況（即程序之違反是否
    有緊急或不得已之情形）、侵害犯罪嫌疑人或被告權益之種
    類及輕重、犯罪所生之危險或實害、禁止使用證據對於預防
    將來違法取得證據之效果、偵審人員如依法定程序，有無發
    現該證據之必然性、證據取得之違法對被告訴訟上防禦不利
    益之程度等情狀予以審酌，以決定應否賦予證據能力（最高
    法院92年度臺上字第2574號判決、93年度臺上字第664 號判
    決意旨參照），另92年2 月6 日修正公布同年7 月1 日施行
    之刑事訴訟法第158 條之4 立法理由亦同斯旨。經查，本案
    員警係因被告友人甲○○因交出被告上開自小客車之鑰匙而
    為警逕自搜索，已如前述，惟警員於攔查之初並自被告走近
    後，始終均表明身分，並未對被告有身體上之接觸，亦未施
    以強暴之手段，且發覺槍枝之過程，並有以錄影機攝影存證
    ，顯見渠等於主觀上並無刻意違背、逸脫法定程序之意圖存
    在；又員警違法搜索所蒐集者為非供述性證據，而本件搜索
    程序雖然違法，已如前述，惟尚未因此改變證物之型態而影
    響扣案系爭槍彈之可信性；另由客觀事實觀之，本件員警於
    執行搜索時，經核尚無任何過當之行為，且員警並未使用何
    種不正或不當之手段執行搜索；參以本件被告係觸犯槍砲彈
    藥刀械管制條例第7 條第4 項、第12條第4 項持有制式槍彈
    最輕本刑為5 年以上有期徒刑之重罪，且查獲之子彈之一為
    達姆彈，破壞程度為一般子彈為鉅，無故持有上開槍彈即嚴
    重造成社會安全之潛在危險，而本件違法搜索縱係侵犯被告
    之隱私權及財產權，其搜索之標的僅為可移動之交通工具，
    其穩私之保護應未及於住宅隱私權之保護程度，是本院經斟
    酌前述主、客觀情狀，就被告個人基本人權之保障及社會安
    全之維護，依比例原則及法益權衡原則予以判斷後，乃認扣
    案系爭槍彈，仍具有證據能力。
(二)被告自白之任意性
  1.被告以警局時曾有警察對被告及同行友人表示「你們之間要
    有一個人承認，否則要辦全部的人共同持有槍枝」及警察告
    知伊如表示是為了要防身才帶槍這樣講對我要交保比較有利
    等語作為警察施以不正訊問之抗辯。經查，被告於本案查獲
    前分別前於(1)89年間涉犯組織犯罪條例案件，因罪嫌不足，
    為臺灣臺北地方法院檢察署檢察官於90年2 月27日為不起訴
    處分；(2)91年間因持有第二級毒品案件，經同署檢察官偵查
    並聲請簡易判決處刑；(3)92年間因傷害案件，因告訴人撤回
    告訴，經同署檢察官為不起訴處分；(4)92年間因涉組織犯罪
    條例案件，經同署署檢察官因罪嫌不足而為不起訴處分；(5)
    93年間因涉組織犯罪條例案件，經同署檢察官因罪嫌不足為
    不起訴處分確定；(6)同年因犯妨害自由案件，經同署檢察官
    偵查並提起公訴；(7)93年間因毒品案件，經同署檢察官於94
    年2 月22日偵查並提起公訴等節，此有臺灣高等法院被告前
    案紀錄表1 份及臺灣臺北地方法院檢察署89年度偵字第1615
    號不起訴處分書、91年度毒偵字第2883號聲請簡易判決處刑
    書、92年度偵字第2248號不起訴處分書、92年度偵字第8559
    號不起訴處分書、93年度偵字第7552號不起訴處分書、93年
    度偵字第7552號起訴書、93年度偵字第8264號起訴書在卷可
    參，是被告於本案查獲前，顯非毫無經歷偵審經驗之人，對
    於警察執行搜索、詢問、調查及檢察官訊問之程序應有所知
    悉，佐以被告所受之教育程度為高中畢業（見恆警刑字第89
    1 號卷第1 頁受詢問人欄之教育程度），被告應有足夠之智
    識及認知具保與否係與檢察官之裁量職權有關，況依被告所
    陳：警察係告知伊如坦承持有槍枝對其要求交保較為有利等
    語觀之，則並不足以認為上開言語以達利誘之程度，警察僅
    係告知被告衡諸客觀情形倘嫌疑人係坦承犯行，檢察官會據
    此作為得為以具保代替羈押之考量，並未逾越正當程度。又
    雖有證人即被告同行女友丙○○證述：在現場我只聽到警察
    很大聲的說你認不認這樣槍枝，…一進去的時候，我與友人
    坐在門口椅子上，後來有一個很胖的警察走進來說，如果他
    們二個人（指被告與甲○○）沒有其中一個人認的話，就要
    抓其他的人，後來被告與甲○○就搶著認，後來胖胖的警察
    就要被告認等語（見本院卷第76頁背面），依上開證言觀之
    ，僅能證明查獲員警聲量提高態度並非和善，但就已達脅迫
    而足以壓制被告意思自由之程度尚屬有間，且被告於警局受
    詢問時，警局內仍有甲○○、甲○○之姐朱怡蔓、被告女友
    丙○○等人在場，且在警局內泡茶地方等候時能看到被告，
    且筆錄製作完畢後，被告受檢察官訊問後，上開人等即偕同
    駕車離去，業據證人丙○○、證人劉富貴及曾繁正警員到庭
    證述稽詳（分別見本院卷第87頁、第82頁、第85頁），互核
    大致相符，並有甲○○之警詢筆錄在卷可參（見恆警刑字第
    890 號卷第7 頁），是被告並非立於孤立無援之狀態下，況
    被告前亦有因警察移送共同犯罪之嫌疑而經檢察官偵查後以
    罪嫌不足而為不起訴處分之經驗，已如前述，被告應當知悉
    檢察官仍得就犯罪嫌疑續為偵查，實難認以被告之智識、生
    活經驗及客觀情狀上已令被告之心理狀態已達心生畏懼之程
    度，縱警員確實以被告如不認罪而要辦共同持有之言語告知
    被告，則於上開搜索查獲系爭槍枝之地點為系爭自小客車，
    在場之同行之人或曾搭乘系爭自小客車之人均可能為寄藏系
    爭槍彈之犯罪嫌疑人，警察之偵查範圍確實能及於所有在場
    之相關人，是上開言語尚難謂已逾警察因偵查行為所應遵守
    職權界限之脅迫行為，而被告又為系爭自小客車之所有人，
    其受有犯罪嫌疑之懷疑高於他人尚屬合理，故尚難僅憑上開
    言語執以否認被告自白之任意性。另參以被告受檢察官訊問
    時，檢察官就權利事項告知後，被告具體表明律師不能到場
    ，且檢察官並有提示甲○○之警詢筆錄，並經被告閱後表示
    意見，此有被告偵訊筆錄在卷可參（見94年度偵字第1744
    號卷第13頁），佐以被告於本院審理時供陳：伊知悉警察問
    完後，等一下會有警察的長官會來等語（見本院卷第139 頁
    背面），以被告為高中畢業之智識程度及偵審經驗，均可於
    訊問過程中或檢閱筆錄上知悉訊問者為檢察官，且被告亦主
    動表示請求交保必會到庭等語（見同上偵卷第13頁背面），
    足徵被告諉稱受檢察官訊問時，因對方身穿短褲、拖鞋而不
    知其為檢察官之辯詞，殊難置信；惟檢察官代表國家行使刑
    事偵查、追訴之權，其偵查犯罪自當恪遵正當法律程序，實
    施偵查行為時尤應注意避免因訊問地點、穿著等因素所引起
    之爭議、或於司法警察於偵查犯罪時已有違反正當法律程序
    之虞時，更應注意防免以避免遭侵害被告訴訟基本權之質疑
    ，附此敘明。
  2.至辯護人所聲請調取被告在警局內受詢問時之監視攝影內容
    ，惟依刑事訴訟法第100 條之1 規定，有必要者始應全程錄
    影，經查，屏東縣警察局恆春分局偵查隊之監視功能而未具
    側錄功能，故無法提供本院勘驗，此有該分局95年6 月19日
    恆警刑字第0950004025號函在卷可參（見本院卷第110 頁）
    ，本院依刑事訴訟法第163 條之2認 為不能調查為不必要予
    以駁回之；又辯護人聲請調取現場蒐證光碟及警詢錄音帶調
    查搜索扣押及訊問過程是否違法，並先行向本院請求複製上
    開影音資料以就有爭執部分主張，辯護人已分別於95年5 月
    5 日、同年6 月20日聲請閱卷複製上開影音資料（見本院卷
    第70頁、108 頁），然辯護人於同年5 月9 日、8 月11日、
    9 月12日之審理期日均未提出有爭執部分以供本院勘驗調查
    ，則本院以就承辦員警劉富貴、曾繁正及被告友人丙○○就
    搜索、訊問過程為待證事實傳喚，就上開待證事實已臻明瞭
    應無再調查之必要，應依刑事訴訟法第163 條之2 規定駁回
    之。
(三)其他證據：
    按被告以外之人於審判外之言詞或書面陳述，除法律有規定
    者外，不得作為證據，刑事訴訟法第159 條第1 項定有明文
    ；又按被告以外之人於審判中有所在不明而無法傳喚或傳喚
    不到者，其於檢察事務官或司法警察調查中所為之陳述，經
    證明具有可信之特別情況且為證明犯罪事實之存否所必要者
    ，得為證據，刑事訴訟法第159 條之3 第3 款定有明文。經
    查，被告所聲請傳喚之證人甲○○，經傳因遷移處所不明而
    不能送達，並經臺灣屏東地方法院檢察署檢察官於94年12月
    9 日發布通緝在案，此有甲○○之送達證書（見本院卷第
    101 頁）、臺灣高等法院被告前案紀錄表1 份（見本院卷第
    128 頁），本院證人甲○○於警詢中之證述作成時之情況均
    屬正常，復與本案查獲證物之待證事實具有關連性，認適當
    作為證據，依上開刑事訴訟法第159 條之5 之規定，認上開
    證據應有證據能力。
二、事實之認定：
    前揭犯罪事實，迭據被告乙○○於警詢、偵查中均坦承不諱
    ，核與證人甲○○於警詢中供述關於自被告乙○○所有之系
    爭自小客車內搜出具有殺傷力之奧地利CLOCK 廠製半自動制
    式手槍1 枝（槍枝管制編號0000000000）及制式子彈6 顆之
    情節相符，並有證人劉富貴、曾繁正於本院審理中就搜索過
    程具結之情節一致，此外，並有上開槍、彈扣案可佐、現場
    蒐證光碟在卷可憑。上開扣案之槍、彈經送請內政部警政署
    刑事警察局以性能檢驗法、制式子彈試射法及比對顯微鏡比
    對法鑑定結果，分別認送鑑手槍係由奧地利GLOCK 廠製22型
    口徑0.40吋半自動制式手槍，機械性能良好，可擊發同口徑
    制式子彈，認具殺傷力；送鑑制式子彈6 顆，認均係口徑
    0.40吋制式子彈，經採樣4 顆試射，認均具殺傷力，此有該
    局94年4 月28日刑鑑字第0940055873號槍彈鑑定書附卷可稽
    （見94年度偵字第1744號卷第44頁），足認被告警詢、偵訊
    中自白與事實相符，應可採信，至被告於本院審理中以受不
    正訊問為由空言否認上開犯行，已如前述，應屬臨訟權衡罪
    責所辯之詞，委無足採。從而，本件事證明確，被告犯行堪
    以認定，應依法論科。
三、論罪科刑：
（一）比較新舊法：
    1.查被告行為後，刑法第2 條第1 項業於94年2 月2 日以華
      總一義字第09400014901 號令修正公布，並自95年7 月1
      日起施行；修正後刑法第2 條第1 項規定，已將新舊法律
      適用之「從新從輕」原則，改採「從舊從輕」原則。惟按
      刑法第2 條第1 項所稱之法律，係指刑罰所依存的整體法
      律狀態，故所謂「法律有變更」者，除形式上有變更之外
      ，應進一步指足以影響行為的可罰性與法律效果的法令因
      修正或廢止而有所變更之實質上變更者而言。所以刑法法
      律變更概念，應界定此，而為新舊法之比較，合先敘明。
      是刑法第55條但書僅係科刑之限制，為法理之明文化，非
      屬法律變更情形，合先敘明。
    2.被告行為後，刑法第33條第5 款修正規定「罰金：新臺幣
      一千元以上，以百元計算之。」，與修正前刑法第33條第
      5 款規定「罰金：一元以上。」不同，比較新舊法結果，
      就槍砲彈藥刀械管制條例第12條第4 項、第13條第4 項之
      併科罰金刑部分，自以修正前刑法所定罰金刑之下限較有
      利於行為人。
    3.累犯部分：
      刑法修正後第47條第1 項規定「受徒刑之執行完畢，或一
      部之執行而赦免後，五年以內故意再犯有期徒刑以上之罪
      者，為累犯，加重本刑至二分之一。」，與修正前刑法第
      47條規定不同。修正後刑法關於累犯之規定，其5 年以內
      再犯之罪以故意犯為限，始應論以累犯。本案被告如前事
      實欄一、所述之前科一節，有臺灣高等法院被告全國前案
      紀錄表1 份在卷可憑，於5 年內故意再犯有期徒刑以上之
      本件，不論依新舊法規定，均應論以累犯，比較新舊法結
      果，並無有利或不利之情形，故依刑法第2 條第1 項前段
      規定，本案關於被告是否構成累犯之適用，自應適用行為
      時之法律即修正前刑法第47條規定為累犯。
    4.修正前刑法第42條第2 項前段規定：「易服勞役以1 元以
      上3 元以下折算一日。」又被告行為時之易服勞役折算標
      準，業據修正前罰金罰鍰提高標準條例第2 條前段規定，
      就其原定數額提高為100 倍折算1 日，則本件被告行為時
      之易服勞役折算標準，應以銀元300 元折算1 日，即新台
      幣900 元折算1 日。惟95年7 月1 日修正公布施行之刑法
      第42條第3 項前段規定：「易服勞役以新台幣一仟元、二
      仟元或三仟元折算一日。」比較修正前後之易服勞役折算
      標準，以修正後之規定，較有利於被告。
    5.參酌最高法院95年5 月23日刑事庭第8 次會議決議，比較
      新舊法時應就罪刑有關之共犯、未遂犯、想像競合犯、牽
      連犯、連續犯、結合犯，以及累犯加重、自首減輕暨其他
      法定加減原因（如身分加減）與加減比例等一切情形，本
      於統一性及整體性原則，綜其全部罪刑之結果而為比較。
      本件綜合比較結果，雖被告應依修正前刑法定其累犯與罰
      金刑下限，然不論依修正前、後刑法第47條，被告均符合
      累犯規定，且本件所定如主文所示之併科罰金部分，亦不
      因修正前、後刑法第33條第5 款而有所不同；惟就易服勞
      役折算標準部分，如依修正前刑法，被告需服66日之勞役
      ，依新法則僅需服60日之勞役，綜合比較結果，自以修正
      後刑法對被告較為有利，是應一體適用修正後刑法即裁判
      時刑法。末按沒收為從刑，與主刑有從屬關係，倘主刑與
      從刑均已修正，經依刑法第2 條就主刑比較結果，應適用
      最有利之修正後新法時，依從刑附屬於主刑之原則，自不
      得就新舊法予以割裂適用，應一律適用修正後之新法（最
      高法院90年度第4526號判決要旨參照）。
（二）按槍砲彈藥刀械管制條例第7 條第4 項、第12條第4 項，
      係將持有與寄藏為分別之處罰規定，而寄藏與持有，均係
      將物置於自己實力支配之下，僅寄藏必先有他人之持有行
      為，而後始為之受寄代藏而已，故寄藏之受人委託代為保
      管，其保管之本身，亦屬持有，不過，此之持有係受寄之
      當然結果，雖不應另就持有予以論罪，然未經許可持有槍
      枝、子彈，其持有之繼續，為行為之繼續，亦即一經持有
      該槍彈，罪即成立，至其持有行為終了時，均論為一罪，
      不得割裂。則包括持有之寄藏該槍、彈行為，自亦為行為
      之繼續，其犯罪之完結須繼續至寄藏行為終了時為止，均
      只論為一罪，此有最高法院93年度臺上字第187 號判決可
      資參照。核被告乙○○所為，係犯槍砲彈藥刀械管制條例
      第7 條第4 項之未經許可寄藏手槍罪、第12條第4 項之未
      經許可寄藏子彈罪。被告一寄藏行為同時寄藏上開手槍及
      子彈，係一行為觸犯數罪名，為想像競合犯，應依刑法第
      55條規定從一重之未經許可寄藏手槍罪論處。其保管之本
      身所為之持有，既係寄藏之當然結果，法律上自宜僅就寄
      藏之行為包括評價，不應另就持有予以論罪。查被告前於
      93年間因妨害自由案件，經臺灣臺北地方法院以93年度訴
      字第1025號判決判處有期徒刑6 月確定，嗣於94年2 月17
      日易科罰金執行完畢之乙節，有臺灣高等法院被告前案紀
      錄表1 份在卷可參，其於5 年內故意再犯有期徒刑以上之
      本件，應依刑法第47條規定，論以累犯，並加重其刑。爰
      審酌被告未經許可寄藏槍砲彈藥刀械管制條例所列管之違
      禁物，行為實屬不該，犯後亦飾詞狡辯，惟未將之持以另
      犯他罪，尚未具體造成社會危害等一切情狀，量處如主文
      所示之刑，另就處罰金刑部分，諭知如易服勞役之折算標
      準。扣案之奧地利CLOCK 廠製半自動手槍1 枝（槍枝管制
      編號0000000000，含彈匣1 個）及鑑驗後所餘制式子彈2
      顆，均係違禁物，應依刑法第38條第1 項第1 款規定，均
      宣告沒收。另送鑑制式子彈4 顆，既因鑑驗試射完畢而滅
      失，毋庸併宣告沒收，附此敘明。
據上論斷，應依刑事訴訟法第299 條第1 項前段，槍砲彈藥刀械
管制條例第7 條第4 項、第12條第4 項，刑法第11條前段、第2
條第1 項但書、第55條、第47條第1 項、第42條第3 項前段、第
38 條 第1 項第1 款，判決如主文。
本案經檢察官鍾仁松到庭執行職務。
中    華    民    國    95    年    9     月    26    日
                  刑事第二庭  審判長法  官  羅森德
                                    法  官  陳松檀
                                    法  官  陳海寧
以上正本證明與原本無異。
如不服本判決應於收受本判決送達後10日內向本院提出上訴書狀
，其未敘述上訴理由者，並得於提起上訴後10日內向本院補提理
由書狀（均須按他造當事人之人數附繕本）「切勿逕送上級法院
」
中    華    民    國    95    年    10    月    12    日
                                    書記官  劉淑蓉
附錄本案論罪科刑法條
槍砲彈藥刀械管制條例第7條第4項
未經許可，持有、寄藏或意圖販賣而陳列第1 項所列槍砲、彈藥
者，處5 年以上有期徒刑，併科新台幣1 千萬元以下罰金。
槍砲彈藥刀械管制條例第12條第4項
未經許可，持有、寄藏或意圖販賣而陳列子彈者，處5 年以下有
期徒刑，併科新台幣300 萬元以下罰金。


司法院資訊處製作；財團法人民間司法改革基金會備份。
